【裁判字號】    98,台上,4245
【裁判日期】    980730
【裁判案由】    公共危險等罪
【裁判全文】
最高法院刑事判決            九十八年度台上字第四二四五號
上  訴  人  甲○○
上列上訴人因公共危險等罪案件，不服台灣高等法院台中分院中
華民國九十六年一月二日第二審判決（九十五年度交上訴字第二
五○○號，起訴案號：台灣台中地方法院檢察署九十四年度調偵
字第三二一號），提起上訴，本院判決如下：
    主  文
原判決關於駕駛動力交通工具肇事，致人受傷而逃逸部分撤銷，
發回台灣高等法院台中分院。
其他上訴駁回。
    理  由
一、發回部分（即肇事逃逸部分）：
本件原判決引用第一審判決書記載之事實、證據及理由，認定：
上訴人甲○○於民國九十三年十一月二十六日晚上九時三十分許
，駕駛車牌號碼八一九一－ＨＶ號自用小客車，在台中市○○路
與台中港路交岔路口，欲右轉台中港路時肇事，擦撞廖芷羽所騎
乘之ＪＰＳ－二一三號重型機車倒地，致廖芷羽受傷後逃逸（過
失傷害部分，詳後述）。因而維持第一審論處上訴人駕駛動力交
通工具肇事，致人受傷而逃逸罪刑之判決，駁回上訴人此部分在
第二審之上訴，固非無見。
惟查：刑事訴訟法第一百五十九條第一項規定：「被告以外之人
於審判外之言詞或書面陳述，除法律有規定者外，不得作為證據
。」故以被告以外之人於審判外之陳述作為證據時，必須符合法
律所規定之例外情形，始具有證據能力。而同法第一百五十九條
之二所規定：「被告以外之人於檢察事務官、司法警察官或司法
警察調查中所為之陳述，與審判中不符時，其先前之陳述具有較
可信之特別情況，且為證明犯罪事實存否所必要者，得為證據。
」係指被告以外之人於審判中，以證人身分依法定程序到場具結
陳述，並接受被告之詰問，而其陳述與先前在檢察事務官、司法
警察官或司法警察調查中所為之陳述不符時，為前提要件。如被
告以外之人未於審判中，以證人身分依法定程序到場具結陳述，
並接受被告之詰問，又無同法第一百五十九條之三、第一百五十
九條之五所規定情形者，則其於檢察事務官、司法警察官或司法
警察調查中所為之陳述，縱具有特別可信之情況，且為證明犯罪
事實存否所必要者，仍不符上開規定，而無證據能力，不得採為
論罪之證據。又被告詰問證人之權利，乃憲法所保障之訴訟權與
防禦權，為確保被告對證人之詰問權，證人於審判中，應依法定
程序，到場具結陳述，並接受被告之詰問，其陳述始得作為認定
被告犯罪事實之判斷依據。故刑事訴訟法第一百五十九條之一第
二項所規定「被告以外之人於偵查中向檢察官所為之陳述，除顯
有不可信之情況者外，得為證據。」此乃關於證據能力之規定，
與被告對證人之詰問權，分屬兩事。從而被告於審判中，倘未捨
棄對證人之詰問權而請求詰問時，法院仍應依法定程序，傳喚證
人到場具結陳述，並接受被告之詰問，再就偵查中及審判中所合
法取得，均具有證據能力之證據資料，本於合理之心證以定其取
捨，並非謂證人於偵查中已經具結陳述，即得剝奪被告在審判中
對證人之詰問權。本件原判決認定，上訴人駕駛動力交通工具，
於九十三年十一月二十六日晚上九時三十分許，在台中市○○路
與台中港路交岔路口肇事，致廖芷羽受傷後逃逸，成立肇事逃逸
罪，係以現場目擊證人鄭錦宗於警詢時及檢察官偵查中之陳述（
按第一審並未傳喚鄭錦宗到庭詰問），採為主要證據。惟上訴人
在原審，已由其選任辯護人聲明，證人鄭錦宗於警詢時及檢察官
偵查中之陳述，係被告以外之人於審判外之言詞陳述，不得作為
證據，並聲請傳喚證人鄭錦宗到庭詰問（見原審卷第三十八頁背
面、第四十二頁至第四十三頁）。乃原審未予傳喚調查，又未認
其無調查之必要，以裁定駁回，或於判決內說明不予調查之理由
，即遽依鄭錦宗於警詢時及檢察官偵查中之陳述，採為本件有罪
判決之主要依據，自已剝奪上訴人對證人之詰問權，且與證據法
則有違。上訴意旨指摘原判決此部分不當，為有理由，應認原判
決關於駕駛動力交通工具肇事，致人受傷而逃逸部分，有撤銷發
回更審之原因。另中華民國九十六年罪犯減刑條例，業於九十六
年七月十六日施行，案經發回，併應注意及之。
二、駁回部分（即過失傷害部分）：
按上訴得對於判決之一部為之，未聲明為一部者，視為全部上訴
，刑事訴訟法第三百四十八條第一項定有明文。上訴人對原判決
不服，提起上訴，未聲明為一部上訴，依前開規定，應視為全部
上訴。查刑事訴訟法第三百七十六條所列各罪之案件，經第二審
判決者，不得上訴於第三審法院，為該法條所明定。本件上訴人
被訴過失傷害部分，原審係維持第一審依刑法第二百八十四條第
一項論處罪刑，核屬刑事訴訟法第三百七十六條第一款之案件。
依首開說明，既經第二審判決，自不得上訴於第三審法院。上訴
人猶提起上訴，顯為法所不許，此部分應予駁回。
據上論結，應依刑事訴訟法第三百九十五條前段、第三百九十七
條、第四百零一條，判決如主文。
中    華    民    國  九十八  年    七    月   三十   日
                      最高法院刑事第六庭
                          審判長法官  謝  俊  雄
                                法官  陳  世  雄
                                法官  魏  新  和
                                法官  吳  信  銘
                                法官  徐  文  亮
      本件正本證明與原本無異
                                      書  記  官
中    華    民    國  九十八  年    八    月    三    日
                                                      Ｅ


司法院資訊處製作；財團法人民間司法改革基金會備份。
